臺北高等行政法院判決　　　　　　　　　　　　　　九十二年度訴字第一五九七號
　　　　　　　　　　　　　　　.
　　原　　　告　甲○○
　　訴訟代理人　丁○○
　　被　　　告　財政部臺灣省北區國稅局
　　代　表　人　林吉昌（局長）
　　訴訟代理人　乙○○
　　　　　　　　丙○○
右當事人間因贈與稅事件，原告不服財政部中華民國九十二年二月十九日台財訴字第
○八九○○一五六一二號訴願決定，提起行政訴訟。本院判決如左：
　　主  文
原告之訴駁回。
訴訟費用由原告負擔。
　　事  實
一、事實概要：原告於民國八十三年間將定期存款中途解約，或存款到期轉入其二等
    親內親屬之定存帳戶或開立支票給付之，計存入次子丁○○定期存款帳戶新台幣
    （以下同）八、○○○、○○○元，另開立支票予次女劉秀雲、女婿林清祿各五
    、○○○、○○○元、媳婦林素琴二、○○○、○○○元，合計二○、○○○、
    ○○○元，已超過當年度贈與稅免稅額，而未依遺產及贈與稅法第二十四條規定
    於贈與行為發生後三十日內辦理贈與稅申報，案經財政部賦稅署查獲，移由被告
    機關審理屬實，核定贈與總額二○、○○○、○○○元，淨額一九、五五○、○
    ○○元，補徵贈與稅五、七三一、二五○元外，並按應納稅額處一倍之罰鍰計五
    、七三一、二五○元。原告不服，主張應准比照財政部七十六年五月六日台財稅
    第0000000號函釋補稅罰鍰云云，申經復查結果，未獲變更，原告提起訴
    願，亦遭駁回，猶未甘服，遂向本院提起行政訴訟。
二、兩造聲明：
　(一)原告聲明：原處分及訴願決定，關於罰鍰部分均撤銷。
　(二)被告聲明：駁回原告之訴。
三、兩造之主張：
甲、原告主張：本案系爭標的，原告對本稅部分業已於繳納完結，至於罰鍰部分由於
    不諳法令容有疏忽，敬請貴院體恤民間艱困比照財政部七十六年五月六日台財稅
    第0000000號通知納稅人十日內補稅，若納稅人拒繳，始有罰鍰之適用。
乙、被告主張：
  (一)本稅部分：
  (1)本件原告於八十三年間將現金贈與二等親內親屬，即贈與次子丁○○八、○○○
    、○○○元、次女劉秀雲五、○○○、○○○元、女婿林清祿五、○○○、○○
    ○元、媳婦林素琴二、○○○、○○○元，合計二○、○○○、○○○元，未依
    規定申報贈與稅。案經財政部賦稅署查獲，移由被告機關審理，核定補徵贈與稅
    五、七三一、二五○元。原告不服，主張請准比照財政部七十六年五月六日台財
    稅第0000000號函釋補稅罰鍰規定云云，申經被告機關復查決定以，原告
    上述贈與行為，有財政部八十七年九月十七日台財稅第八七二○三九六六一號函
    附原告八十七年九月五日書立之說明書及談話筆錄影本附卷可稽，其未申報贈與
    事實足堪確認，被告機關以屬遺產及贈與稅法第四條規定之實質贈與，核課贈與
    稅五、七三一、二五○元，核無不合。至主張比照財政部七十六午五月六日台財
    稅第0000000號函釋補稅罰鍰乙節，經查該函釋僅適用於遺產及贈與稅法
    第五條，以贈與論課徵贈與稅之案件，始應通知納稅人於十日內申報，本件係屬
    以現金實質贈與，並非以贈與論課稅案件，自無上該函釋適用之餘地等由，駁回
    其復查之申請，審諸首揭規定，並無不合。
  (2)玆原告仍執前詞爭議，向財政部提起訴願，經財政部訴願決定以，按「納稅義務
    人以現金轉存其親屬名下，如經查明確屬無償贈與，應依遺產及贈與稅法第四條
    規定核課贈與稅。」業經本部八十四年六月二十日台財稅第八四一六三○九四七
    號函釋；次按依遺產及贈與稅法第五條規定以贈與論之案件，在實務處理時，當
    事人往往自認其財產移轉之原因係買賣，或其他非屬贈與之事由，或因其行為已
    符合法定要件，或因當事人未能舉證齊全，故稽徵機關遇此案件應先通知納稅人
    補報，逾期仍不補報報者，即予補稅處罰；至同法第四條第二項之贈與案件，其
    贈與事實本無爭議，納稅人應依法將贈與財產併入遺產總額課稅，故無通知補報
    之必要，本部七十七年十一月七日台財稅第七七○五九五七七○號函釋甚明。是
    本件原告既係將現金轉存其二親等內親屬名下或開立支票交付之，亦為原告所不
    否認，依首揭函釋應屬遺產及贈與稅法第四條規定之贈與，自非同法第五條規定
    之視同贈與案件，尚無須通知原告補申報贈與稅，從而被告機關據以核課贈與稅
    ，並無不合。原告所訴核不足採，本件原處分應予維持，駁回原告訴願之申請。
  (二)罰鍰部分：
  (1)本件原告於八十三年間以現金贈與其次子丁○○、次女劉秀雲、女婿林清祿、媳
    婦林素琴合計二○、○○○、○○○元，已超過當年度贈與稅免稅額，而未依首
    揭規定辦理贈與稅申報，有原告八十七年九月五日書立之說明書、談話筆錄、定
    期儲蓄存款存入憑條及支票等影本附卷可稽，違章事證洵堪認定，已如前述，被
    告機關按核定應納稅額裁處一倍之罰鍰計五、七三一、二五○元，揆諸首揭規定
    ，並無不合。
  (2)原告猶未甘服，復執前詞，訴請撤銷原處分及訴願決定，查本件原告未依首揭規
    定辦理贈與稅申報，違章事證至明，事後一再要求免罰，自難為有理由，是原告
    所訴純屬卸責之詞，本件原處分請予維持。
  (三)綜上論述：原處分及所為復查、訴願決定並無違誤，原告之訴為無理由，請准如
    答辯之聲明判決。
　　理  由
一、按「凡經常居住中華民國境內之申華民國國民，就其在中華民國境內或境外之財
    產為贈與者，應依本法規定，課徵贈與稅。」、「本法稱贈與，指財產所有人以
    自己之財產無償給予他人，經他人允受而生效力之行為。」、「除第二十條所規
    定之贈與外，贈與人在一年內贈與他人之財產總值超過贈與稅免稅額時，應於超
    過免稅額之贈與行為發生後三十日內，向主管稽徵機關依本法規定辦理贈與稅申
    報。」及「納稅義務人違反第二十三條或第二十四條之規定，未依限辦理遺產稅
    或贈與稅申報者，按核定應納稅額加處一倍至二倍之罰鍰；其無應納稅額者，處
    以九百元之罰鍰。」分別為行為時遺產及贈與稅法第三條第一項、第四條第二項
    、第二十四條第一項及第四十四條所明定。
二、本件係原告於八十三年間將定期存款中途解約，或存款到期轉入其二等親內親屬
    之定存帳戶或開立支票給付之，計存入次子丁○○定期存款帳戶八、○○○、○
    ○○元，另開立支票予次女劉秀雲、女婿林清祿各五、○○○、○○○元、媳婦
    林素琴二、○○○、○○○元，合計二○、○○○、○○○元，已超過當年度贈
    與稅免稅額，而未依遺產及贈與稅法第二十四條規定於贈與行為發生後三十日內
    辦理贈與稅申報；被告機關爰核定贈與總額二○、○○○、○○○元，淨額一九
    、五五○、○○○元，補徵贈與稅五、七三一、二五○元外，並按應納稅額處一
    倍之罰鍰計五、七三一、二五○元。原告不服，則主張應准比照財政部七十六年
    五月六日台財稅第0000000號函釋意旨，本件為遺產及贈與稅法第五條所
    規定「視同贈與」之情形，被告機關應先通知原告補稅，然被告未通知，是本件
    罰鍰依法自有未合云云，資為抗辯。
三、經查：
  (一)原告上開於八十三年間所為之贈與行為，有財政部八十七年九月十七日台財稅第
    八七二○三九六六一號函附原告八十七年九月五日書立之說明書、談話筆錄及台
    北縣中和地區農會定期儲蓄存款存入憑條等影本附原處分卷足憑，且為原告所不
    爭執，洵堪認定。
  (二)按「納稅義務人以現金轉存其親屬名下，如經查明確屬無償贈與，應依遺產及贈
    與稅法第四條規定該課贈與稅。」為財政部八十四年六月二十日台財稅第八四一
    六三○九四七號函釋意旨；查本件原告係於八十三年間將定期存款中途解約，或
    存款到期轉入其二等親內親屬之定存帳戶或開立支票給付之，已如上述；揆諸上
    開財政部函示，本件係屬遺產及贈與稅法第四條所謂之贈與，原告主張本件為屬
    遺產及贈與稅法第五條所規定「視同贈與」之情形，容有誤解，自不足採。從而
    原處分機關認本件係屬以現金實質贈與，並非以贈與論課稅案件，自無財政部七
    十六午五月六日台財稅第0000000號函釋，應通知納稅人於十日內申報適
    用之餘地，原處分依法並無不合。
四、綜上所述，本件原告於八十三年間將定期存款中途解約，或存款到期轉入其二等
    親內親屬之定存帳戶或開立支票給付之，合計二○、○○○、○○○元，已超過
    當年度贈與稅免稅額，而未依遺產及贈與稅法第二十四條規定於贈與行為發生後
    三十日內辦理贈與稅申報，被告機關爰核定贈與總額二○、○○○、○○○元，
    淨額一九、五五○、○○○元，補徵贈與稅五、七三一、二五○元外，並按應納
    稅額處一倍之罰鍰計五、七三一、二五○元，依法自無不法，訴願決定予以駁回
    ，亦無違誤。原告徒執前詞，聲請撤銷原處分及訴願決定，為無理由，應予駁回
    。
據上論結，本件原告之訴為無理由，爰依行政訴訟法第九十八條第三項前段，判決如
主文。
中　　華　　民　　國　　九十三　　　年　　　五　　　　月　　　二十七　　日
              臺 北 高 等 行 政 法 院   第 七 庭
                             審 判 長 法  官　鄭　小　康
                                      法  官　林　金　本
                                      法  官　黃　秋　鴻
右為正本係照原本作成。
如不服本判決，應於送達後二十日內，向本院提出上訴狀並表明上訴理由，如於本判
決宣示後送達前提起上訴者，應於判決送達後二十日內補提上訴理由書（須按他造人
數附繕本）。
中　　華　　民　　國　　九十三　　　年　　　五　　　　月　　　二十七　　日
 　　　　　　　　　　　　　　　　 　　法院書記官　王琍瑩
